【裁判字號】    89,上訴,2983
【裁判日期】    891006
【裁判案由】    偽造文書
【裁判全文】
臺灣高等法院刑事判決                          八十九年度上訴字第二九八三號
    上  訴  人
    即  被  告  甲○○
    選任辯護人  彭火炎
                張玉琳
右上訴人因偽造文書案件，不服臺灣新竹地方法院八十八年度易字第八五七號，中華
民國八十九年八月十一日第一審判決（起訴案號：臺灣新竹地方法院檢察署八十八年
度偵字第六八五四號及併辦案號：臺灣臺北地方法院檢察署八十八年度偵緝字第一０
六０號）提起上訴，本院判決如左：
    主  文
原判決撤銷。
甲○○共同偽造公印文，累犯，處有期徒刑陸月。
扣案之偽造中華民國國民身分證壹紙沒收。
    事  實
一、甲○○前於民國七十九年間因詐欺案件，經本院判處有期徒刑三年確定，於八十
    二年四月十三日縮短刑期假釋出監，刑期至八十二年十月三十一日縮刑期滿，執
    行完畢；猶不知悔改，竟與姓名年籍不詳之成年男子基於犯意之聯絡，於八十三
    年間在臺北市某處，由甲○○提供其照片一紙及其弟戴榮壽之年籍等資料交予該
    姓名不詳之成年男子，再由該男子於不詳時地，在其所偽造之中華民國國民身分
    證（下稱國民身分證）上貼上甲○○之照片，填載戴榮壽之年籍資料，並偽造「
    內政部印」及「台灣省新竹市政府」（鋼印）之公印文各一枚於該偽造之身分證
    上後，將該偽造之國民身分證後交付予甲○○，甲○○即隨身攜帶用以逃避警方
    臨檢查緝，致生損害於戴榮壽及國家對於國民身分管理之正確性。嗣於八十八年
    九月十三日下午一時三十分許，在新竹市○○街二十一之一號前，為警緝獲時，
    即出示上開偽造之身分證加以行使，欲取信警務人員以逃避緝捕，旋為警當場識
    破，並扣得偽造之身分證一紙。
二、案經新竹市第一分局報請台灣新竹地方檢察署檢察官偵查起訴。
    理  由
一、右揭事實，業據上訴人即被告甲○○自白不諱，復有偽造之國民身分證一紙扣案
    可稽；扣案之國民身分證經送內政部警政署刑事警察局鑑定之結果認，戴榮壽身
    分證上螢光暗記與標準身分證樣張不符且無浮水印，該身分證判係偽造（包含身
    分證上之內政部印文部分）等情，有該局八十九年六月二十二日刑鑑字第七八五
    八六號鑑驗通知書附卷可稽。本件事證明確，被告犯行堪以認定，應予依法論科
    。
二、按國民身分證屬於品行能力相類證書之一種；國民身分證上之「內政部印」及「
    台灣省新竹市政府」（鋼印）則為表示內政部及台灣省新竹市政府公署之公印文
    。被告甲○○與姓名不詳之成年男子以偽造上開公印文之方法，偽造國民身分證
    後，並加以行使，核被告所為，係犯刑法第二百十二條、第二百十六條之行使偽
    造特種文書罪及第二百十八條第一項之偽造公印文罪。被告就上開偽造特種文書
    及偽造公印文之犯行與姓名不詳之成年男子間，有犯意聯絡及行為分擔，均為共
    同正犯。偽造特種文書後復加以行使，其偽造之低度行為應為行使之高度行為吸
    收，不另論罪。被告於上開身分證上同時偽造「內政部印」及「台灣省新竹市政
    府」之公印文各一枚，係以一行為接續為之，且其所侵害之法益，為國家法益，
    應為單純一罪，又行使偽造特種文書與偽造公印文罪間有方法結果之牽連關係，
    應論一較重之偽造公印文罪。被告上開偽造公印文之犯行，雖未經起訴，惟該部
    分與已起訴部分具有牽連犯之裁判上一罪關係，本院自得一併審理，併此敘明。
    又被告前於八十年間因詐欺案件，經本院判處有期徒刑三年確定，於八十二年四
    月十三日縮短刑期假釋出監，刑期至八十二年十月三十一日縮刑期滿，執行完畢
    ，亦有卷附臺灣高等法院檢察署刑案紀錄簡覆表可按（見原審卷第七十頁），其
    於五年內再犯本件有期徒刑以上之罪，為累犯，應依法加重其刑。扣案偽造之身
    分證乙紙為被告犯罪所得，屬被告所有，應予宣告沒收。
三、原審予以論科刑，固非無據，但查偽造身分證必須同時偽造內政部公印文及新竹
    市政府之公印文（鋼印，蓋於照片上），可見係以一行為接續為之，而其所侵害
    之法益為單一的國家法益，為單純一罪，原審竟認係一行為而觸犯數罪，為想像
    競合犯，即有未合。被告上訴意旨，指摘原判決不當，固無理由，但原判決既有
    可議，自應由本院將原判決予以撤銷改判。爰審酌被告之智識程度、犯罪動機、
    手段、犯後態度及其他一切情狀，量處六月，以示儆戒。扣案之偽造國民身分證
    一紙，為被告犯罪所得，屬其所有，應依刑法第三十八條第一項第三款沒收。又
    偽造之身分證既經諭知沒收，其上之公印文二枚均不另為沒收之諭知。
四、另移送併辦意旨略以：被告甲○○涉嫌販賣安力工程行七十九年間之發票與其他
    虛設行號之公司，因認此部份亦涉有偽造文書之犯行，並與上開起訴之部分與連
    續犯之裁判上一罪關係，而移送併案審理。惟檢察官移送併辦部分被告犯罪時間
    為七十九年間，距離本案被告犯罪時間八十三年間，相隔逾四年，時間並非緊接
    ，且前後再案犯罪型態亦不相同，尚難認係基於概括之犯意所為，而與本案有連
    續犯裁判上一罪之關係，此部分自應退回由檢察官另行偵辦，併此敘明。
據上論斷，應依刑事訴訟法第三百六十九條第一項前段、第三百六十四條、第二百九
十九條第一項前段、刑法第二十八條、第二百十二條、第二百十六條、第二百十八條
第一項、第四十七條、第五十五條、第三十八條第一項第三款，罰金罰鍰提高標準條
例第一條前段，判決如主文。
本案經檢察官彭坤業到庭執行職務。
中    華    民    國    八十九    年      十        月        六        日
                          臺灣高等法院刑事第十八庭
                              審判長法  官  吳      敦
                                    法  官  蔡  國  在
                                    法  官  林  陳  松
右正本證明與原本無異。
如不服本判決應於收受送達後十日內向本院提出上訴書狀，其未敘述上訴之理由者並
得於提起上訴後十日內向本院補提理由書（均須按他造當事人之人數附繕本）。
                                    書記官  鎖  瑞  嶺
中    華    民    國    八十九    年      十        月        十一      日
附錄：本案論罪科刑法條全文
刑法第二百十八條第一項
偽造公印或公印文者，處五年以下有期徒刑。
刑法第二百十二條
偽造、變造護照、旅券、免許證、特許證及關於品行、能力、服務或其他相類之證書
、介紹書，足以生損害於公眾或他人者，處一年以下有期徒刑，拘役或三百元以下罰
金。
刑法第二百十六條
行使第二百十條至第二百十五條之文書者，依偽造、變造文書或登載不實事項或使登
載不實事項之規定處斷。


司法院資訊處製作；財團法人民間司法改革基金會備份。
